【裁判字號】    99,上易,1733
【裁判日期】    990928
【裁判案由】    竊盜
【裁判全文】
臺灣高等法院刑事判決                99年度上易字第1733號
上  訴  人
即  被  告  甲○○
選任辯護人  劉明鏡律師
上  訴  人
即  被  告  乙○○
上列上訴人因竊盜案件，不服台灣板橋地方法院九十九年度易字
第一二０二號，中華民國九十九年六月四日、二十二日第一審判
決（起訴案號：台灣板橋地方法院檢察署九十九年度偵字第七九
四號），提起上訴，本院判決如下：
    主  文
上訴駁回。
乙○○緩刑貳年。
    事  實
一、甲○○係患有極重度聽障之瘖啞人士，前曾因竊盜案件，經
    臺灣基隆地方法院以九十七年度基簡字第三七一號判決判處
    有期徒刑五月確定，於民國九十八年二月十日縮刑期滿執行
    完畢。詎仍不知悔改，竟：(一)於九十八年十二月十六日十一
    時許，行經臺北縣板橋市○○路九０巷六、八號相通空屋旁
    時，見該處無人看管有機可趁，竟基於意圖為自己不法所有
    之竊盜故意，單獨持其所有客觀上足供兇器使用之螺絲起子
    三支，先從該屋圍繞外側之鐵皮圍籬下緣離地空隙之間縮身
    鑽入以踰越此一安全設備，進而開啟八號未上鎖之木門後侵
    入其內，後再藉上開工具將六、八號屋中屬屋主顏鳳眉所有
    之鋁窗九具拆卸而下竊取得手始行離去。(二)另基於意圖為自
    己不法所有之竊盜犯意，邀亦患有重度聽障之瘖啞人乙○○
    ，基於犯意之聯絡，相約於同日十四時四十分許，齊赴臺北
    縣板橋市○○路八六、八八號亦已無人居住之空屋後，由甲
    ○○先以所持客觀上足供兇器使用之上述螺絲起子三支將該
    處鋁窗拆卸而下，兩人繼之踰越窗孔侵入其內，共同竊取屋
    主顏鳳眉所有之鋁窗一具、鐵桌一張、鐵椅七張、金爐一個
    及電扇馬達一具得手。嗣甲○○、乙○○欲將竊得物品搬離
    該處時為鄰人黃金隆查覺，後再通知員警到場當場逮捕兩人
    ，始得悉上情，並扣得前開先後竊得之物品與螺絲起子三支
    （侵入住宅部分未據告訴）。
二、案經臺北縣政府警察局海山分局報告臺灣板橋地方法院檢察
    署檢察官偵查起訴。
    理  由
壹、程序方面：
    按被告以外之人於審判外之言詞或書面陳述，除法律有規定
    者外，不得作為證據；又被告以外之人於審判外之陳述，雖
    不符合同法第一百五十九條之一至第一百五十九條之四之規
    定，但經當事人於審判程序同意作為證據，法院審酌該言詞
    陳述或書面陳述作成時之情況，認為適當者，亦得為證據。
    當事人、代理人或辯護人於法院調查證據時，知有第一百五
    十九條第一項不得為證據之情形，而未於言詞辯論終結前聲
    明異議者，視為有前項之同意，刑事訴訟法第一百五十九條
    第一項及第一百五十九條之五分別定有明文。本判決下列所
    引用之各該被告以外之人於審判外之陳述（包含書面陳述）
    ，雖屬傳聞證據，惟當事人於本院審判期日中表示同意作為
    證據方法而不予爭執，本院審酌上開證據資料製作時之情況
    ，尚無違法不當及證明力明顯過低之瑕疵，亦認為以之作為
    證據應屬適當。揆諸前開規定，爰依刑事訴訟法第一百五十
    九條之五規定，認前揭證據資料均有證據能力，先予敘明。
貳、實體方面：
一、訊據上訴人即被告甲○○固坦承有於前開時日，先後藉上揭
    手法進入上開處所後，取走其內物品之行為，然矢口否認有
    何加重竊盜之犯行，辯稱：事實一、(一)部分，我記得只有拿
    四個，我認為那是別人不要的；事實一、(二)部分，我有拿，
    但有個鞋店的老闆說那邊是有人不要的，所以我們才去拿的
    云云（詳本院卷第五三頁反面、五四頁反面）。訊據上訴人
    即被告乙○○亦坦承有事實一、(二)之行為，惟辯稱伊無犯罪
    的意思云云（詳本院卷第五一頁）。經查：
  (一)上開犯罪事實，迭據證人黃金隆於警詢、偵查及原審證述明
    確（詳偵卷第一０至一一、七六、七七頁，原審卷第三０頁
    反面至三二頁反面）；且其就事實一、(二)所言部分，亦與被
    告乙○○於警詢及偵查中之陳述相符（詳偵卷第二六、二七
    、六三頁）。衡以證人黃金隆與被告二人間並無怨隙，當無
    甘冒偽證罪之刑責，設詞誣陷被告二人之必要；此外，復有
    現場照片四幀、贓物認領保管單，與起出之螺絲起子三支等
    物可佐（見偵卷第三二、三四至三六頁）。是證人黃金隆之
    證詞，堪以採信。
  (二)至被告甲○○另謂有人向其表示該處東西可拿，被告乙○○
    辯稱伊無犯罪的意思云云。惟經原審詢以被告甲○○可否攜
    同該人到庭說明，被告甲○○卻又閃躲言稱其人甚忙難以出
    面（詳原審卷第六五頁），是被告甲○○所辯，並無佐證以
    實其說。再者，被告甲○○早即曾犯竊盜他案經法院判處罪
    刑確定；被告乙○○具有高中學歷，對非經有權者之允准，
    不得逕取他人動產此項法律禁令絕難諉稱不知。倘被告甲○
    ○、乙○○所言非虛，惟渠等搬取物品之處既仍藉用圍籬窗
    門等有形措施阻隔他人於外，渠等斯時豈能不向該名表示可
    取用現場物品之人探聽得否依循常規方式直接進入屋內，何
    須迂迴踰越上開設備，徒增無異耗費。準此，足徵被告二人
    所辯，顯悖離情理，自難據為對渠等有利之論斷。
  (三)從而，本件事證明確，被告二人犯行洵堪認定，自應依法論
    科。
二、按被告二人當時曾攜往現場之螺絲起子，既可將鋁窗輕易卸
    下，足見該等工具應有相當硬度，客觀上自具一定之危險性
    ，而為得以輕易危及他人生命、身體安全之器具，應認屬兇
    器無誤；又被告甲○○先後從離地空隙處穿入越過之鐵皮圍
    籬，及與被告乙○○以前開螺絲起子卸下以便侵入行竊之窗
    戶（公訴人認事實一、(二)係拆除大門後侵入，與被告二人及
    證人黃金隆所述不符，容有誤會），皆顯具有防竊之用途，
    應屬踰越安全設備之舉無誤。核被告甲○○前後二次所為及
    被告乙○○所為，均係犯刑法第三百二十一條第一項第二款
    、第三款之加重竊盜罪。被告甲○○與被告乙○○對事實一
    、(二)犯行有犯意聯絡及行為分擔，俱為共同正犯。查被告甲
    ○○前曾因事實欄所載案件，經法院判處罪刑確定並已執行
    完畢，有臺灣高等法院被告前案紀錄表乙份可參（見本院卷
    第三二頁），其於五年內故意再犯本案有期徒刑以上之前述
    兩罪，皆為累犯，均應依法加重其刑。再被告二人均係患有
    極重度或重度聽覺障礙之瘖啞人士，有被告二人提出之中華
    民國殘障手冊影本存卷可查（見原審卷第二五、六七頁），
    故以上犯行均應依刑法第二十條規定減輕其刑，被告甲○○
    所犯二罪部分，並皆先加重後減輕之。被告甲○○二次犯行
    犯意各別，應分論併罰。
三、原審經詳細調查，以被告二人罪證明確，適用上揭規定，並
    審酌被告二人不思循正當途徑獲取財物，用以供應己身所需
    ，反而以上述手段不法行竊，造成社會治安一定程度之危害
    ，及其品行智識程度、所得利益，幸及早發覺未造成被害人
    難以追索之損害，及被告二人犯後態度等一切情狀，分別就
    被告甲○○二次加重竊盜犯行，各量處有期徒刑五月，併諭
    知易科罰金折算標準，定應執行有期徒刑八月，併諭知易科
    罰金折算標準；被告乙○○加重竊盜部分，量處有期徒刑三
    月，併諭知易科罰金折算標準。並諭知扣得之螺絲起子三支
    ，既係被告甲○○於為事實一、(一)及與被告乙○○共同為事
    實一、(二)犯行所用之物，且為被告甲○○所有，爰依法宣告
    沒收。核原審認事用法，並無不合，量刑亦屬允當。被告二
    人以否認犯行為由上訴，請求撤銷改判，為無理由，應予駁
    回。又被告乙○○前無前科紀錄，有臺灣高等法院被告前案
    紀錄表一紙在卷可稽（見本院卷第二八頁），本院斟酌被告
    乙○○之年齡、身體狀況，相信被告乙○○因係一時思慮不
    周，而誤蹈法網，經此論罪科刑之教訓，應知所警惕，信無
    再犯之虞，所宣告之刑以暫不執行為適當，爰併宣告緩刑二
    年，以勵自新。
據上論斷，應依刑事訴訟法第三百六十八條，刑法第七十四條第
一項第一款，判決如主文。
本案經檢察官陳傳宗到庭執行職務。
中    華    民    國    99    年    9     月    28    日
                  刑事第十七庭  審判長法  官 王炳梁
                                      法  官 黃雅芬
                                      法  官 陳憲裕
以上正本證明與原本無異。
不得上訴。
                                      書記官 潘文賢
中    華    民    國    99    年    9     月    29    日
附錄：本案論罪科刑法條全文
刑法第三百二十一條第一項第二款、第三款：
（加重竊盜罪）
犯竊盜罪而有左列情形之一者，處 6 月以上、 5 年以下有期徒
刑：
一、於夜間侵入住宅或有人居住之建築物、船艦或隱匿其內而犯
    之者。
二、毀越門扇、牆垣或其他安全設備而犯之者。
三、攜帶兇器而犯之者。
四、結夥三人以上而犯之者。
五、乘火災、水災或其他災害之際而犯之者。
六、在車站或埠頭而犯之者。
前項之未遂犯罰之。

司法院資訊處製作；財團法人民間司法改革基金會備份。
